臺灣臺北地方法院刑事判決
111年度訴字第88號
公  訴  人  臺灣臺北地方檢察署檢察官
被      告  劉辰相


選任辯護人  葉慶人律師
            楊偉毓律師
            林祐增律師
上列被告因違反毒品危害防制條例案件，經檢察官提起公訴（11
0年度偵字第29170號），本院判決如下：    
    主  文
劉辰相犯持有第二級毒品純質淨重二十公克以上罪，處有期徒刑
壹年。
扣案如附表編號一至二所示之物均沒收銷燬；扣案如附表編號三
所示之物沒收之。
    事  實
一、劉辰相明知大麻、四氫大麻酚為毒品危害防制條例所管制之
    第二級毒品，未經許可不得持有，竟基於持有第二級毒品大
    麻純質淨重20公克以上之犯意，於民國110年10月2日1時許
    ，透過通訊軟體Telegram向真實姓名年籍不詳暱稱「泰王」
    之人約定以1公克大麻新臺幣(下同)850元、1支摻有四氫大
    麻酚之菸彈1,500元之價格，購買如附表編號1所示之大麻、
    編號2所示之含有四氫大麻酚菸彈。復於110年10月4日20時3
    0分許，駕駛車牌號碼000-1518號自用小客車，至址設臺北
    市○○區○○路0段000號之芝山公園附近花圃內取得上開毒品而
    持有之，隨即駕車自該址離開，於同日20時48分許時，自臺
    北市大同區上環河快速道路，途經臺北市萬華區環河南路3
    段處接華江橋，下橋後行至新北市板橋區民族路129巷處，
    欲將上開毒品藏放於上址附近，惟於同日22時35分許，在同
    市區○○路000巷0號前，經警持拘票將其拘提到案，並扣得如
    附表所示之物，而悉上情。
二、案經臺灣臺北地方檢察署檢察官指揮海洋委員會海巡署偵防
    分署基隆查緝隊、新北市政府警察局新莊分局報告臺灣臺北
    地方檢察署檢察官偵查起訴 。
    理  由
壹、程序部分
    按被告以外之人於審判外之陳述，雖不符刑事訴訟法第159
    條之1至159條之4之規定，而經當事人於審判程序同意作為
    證據，法院審酌該言詞陳述或書面陳述作成時之情況，認為
    適當者，亦得為證據。又當事人、代理人或辯護人於法院調
    查證據時，知有第159條第1項不得為證據之情形，而未於言
    詞辯論終結前聲明異議者，視為有前項之同意，刑事訴訟法
    第159條之5定有明文。本案檢察官、被告劉辰相及其選任辯
    護人於本院審理中，就本判決所引用審判外之言詞或書面陳
    述，迄本院審判期日言詞辯論終結前，皆未聲明異議而不予
    爭執。本院審酌其餘證據資料製作時之情況，尚無違法不當
    及證明力明顯過低之瑕疵，亦認為以之作為證據應屬適當，
    依上開規定，應認有證據能力。至本判決所引用之其餘非供
    述證據，並無證據證明係公務員違背法定程序所取得，亦無
    顯有不可信之情況，且經本院於審理期日踐行合法調查程序
    ，該等證據自得作為本案裁判之資料。
貳、實體部分
一、上揭犯罪事實，業據被告於警詢、偵查及本院審理時均坦承
    不諱（見偵卷第21至22頁、第98頁；本院卷第30頁），並有
    新北市政府警察局新莊分局搜索扣押筆錄暨扣押物品目錄表
    、扣押物品收據、內政部警政署刑事警察局110年10月28日
    刑紋字第1108019295號鑑定書在卷可稽(見偵卷第39至45頁
    、第129至134頁)，復有如附表所示之物扣案可佐，而扣案
    如附表編號1所示之物，經送法務部調查局鑑驗結果，確含
    有第二級毒品大麻成分，有該局濫用藥物實驗室110年11月1
    日調科壹字第11023013800號鑑定書；扣案如附表編號2所示
    之物，經送台灣尖端先進生技醫藥股份有限公司鑑驗結果，
    確含有第二級毒品四氫大麻酚，有該公司毒品原物鑑定實驗
    室111年1月4日實驗室分析編號DAA8168號毒品證物鑑定分析
    報告附卷可徵（見偵卷第145頁、第205頁），足認被告前開
    自白與事實相符，堪以採信。從而，本案事證明確，被告犯
    行洵堪認定，應依法論科。
二、論罪科刑
  ㈠按毒品危害防制條例第2條第2項第2款所稱之「大麻」，係指
    「不包括大麻全草之成熟莖及其製品（樹脂除外）及由大麻
    全草之種子所製成不具發芽活性之製品」而言；準此，該所
    謂「大麻」，即除上揭全草之成熟莖及其樹脂外之製品、種
    子所製成不具發芽活性之製品以外，其餘任何部位要均屬之
    。故同條例第11條第4項所定「持有第二級毒品純質淨重20
    公克以上」者，其中「純質淨重」，於「大麻」之情形，係
    指大麻全草之上開部分之淨重（最高法院107年度台上字第6
    86號判決意旨可供參照）；次按毒品危害防制條例第2條第2
    項既依毒品之成癮性、濫用性及對社會之危害性將之分為四
    級，則不同品項之同級毒品，其對法益危害性仍屬相同，是
    在判斷所持有毒品之數量是否已達該條例第11條第3至6項所
    定之一定數量時，應將同級毒品合併計算，不因其分屬不同
    品項而分開計算（臺灣高等法院暨所屬法院102年法律座談
    會刑事類提案第19號法律問題研討結果參照）。經查，扣案
    如附表編號1所示之大麻菸草檢品2包，經檢驗均含第二級毒
    品大麻成分，驗前淨重195.28公克，驗餘淨重合計195.25公
    克（詳如附表該編號備註欄所示），有法務部調查局濫用藥
    物實驗室110年11月1日調科壹字第11023013800號鑑定書在
    卷可考（見偵卷第145頁），揆諸上開說明，本件被告所持
    有之大麻淨重部分，即可作為其持有大麻之純質淨重之認定
    。至扣案如附表編號2所示之菸彈，因無法檢測純度，故無
    從得知純質淨重，然本案被告所持有如附表編號1所示之第
    二級毒品大麻純質淨重顯已逾毒品危害防制條例第11條第4
    項所定純質淨重20公克以上之標準。且被告同時購買如附表
    編號1、2所示之毒品後持有之，顯係基於單一持有第二級毒
    品純質淨重20公克以上罪之犯意，進而侵害單一國民健康法
    益，並不因持有不同種類之同級毒品，而分別論罪，然其所
    侵害之法益同一，應僅成立單純一罪，且應合併計算其持有
    第二級毒品總純質淨重。又本案持有第二級毒品犯行部分，
    既同時持有種類不同之第二級毒品，其所觸犯者仍屬同一「
    持有第二級毒品」之罪名，並無一行為而觸犯「數罪名」之
    情形，而無刑法第55條想像競合犯規定之適用，此部分僅構
    成單純一罪。核被告所為，係犯毒品危害防制條例第11條第
    4項之持有第二級毒品純質淨重20公克以上罪。
　㈡公訴意旨雖認被告持有如附表編號1、2所示之第二級毒品係
    與姓名、年籍不詳之「泰王」共同基於運輸第二級毒品之犯
    意聯絡，受「泰王」委託將如附表編號1、2所示之第二級毒
    品自芝山公園運輸至新北市板橋區民族路129巷附近，因認
    被告係涉犯毒品危害防制條例第4條第2項之運輸第二級毒品
    罪嫌：
　⒈然按毒品危害防制條例所稱「運輸」，概念上應如何予以闡
    釋，固非無爭議；惟其既係刑事法上之「構成要件」，自應
    基於當代共通之學理，或本乎相關之法規，而為合乎立法本
    旨之闡釋，要非單純語意學上之解釋所能解決；而運輸毒品
    ，按照舊刑法之立法例，原限於「自外國販運」或「自外國
    輸入及輸出於外國」而言，嗣後為防止煙毒之蔓延，廢止前
    之禁煙治罪暫行條例始擴張其範圍，不僅處罰國際間之轉運
    及輸送毒品行為，即便是國內之運輸，亦在規範之內。而現
    行毒品危害防制條例之立法目的，既在拔毒品貽害之本，杜
    絕流入之途，即著重毒品來源之截堵，以求禍害之根絕，解
    釋上固應從同；且不論是否意在圖利，究係為人抑或為己，
    更不論其運輸方法究為海運、空運、陸運或海陸空聯運，皆
    包括在內。惟運輸毒品罪乃係故意作為犯，自須具備故意之
    主觀構成要件；亦即行為人除客觀上必須為轉運及輸送毒品
    之行為外，主觀上尤須本於「運輸之意思」而為毒品之搬運
    輸送，始足當之。倘不問其犯意如何，祇因在兩區域間具有
    夾帶或持送之客觀作為，即概以運輸毒品之重罪論處，豈非
    所有在他地購毒而攜回住處者，不論目的，皆另犯運輸毒品
    重罪？故除知悉為毒品，而仍為國際間之轉運，或受託運送
    ，以及行為人意圖營利販入毒品，並基於運輸之犯意，將毒
    品運輸他地交付買受人，以完成賣出行為，同有運輸罪之適
    用者外，如僅係在國內某地販入或持有毒品而攜回自己住處
    藏放或使用，無運輸毒品之主觀犯意者，自難逕認另犯運輸
    之罪（最高法院102年度台上字第961號判決意旨參照）。次
    按毒品危害防制條例第4條第2項之運輸第二級毒品罪，及同
    條例第11條第4項之持有第二級毒品純質淨重20公克以上罪
    ，均有持有第二級毒品之基本事實。其區別標準，在於有無
    運輸之犯意為斷。若行為人於購入毒品後或持有毒品攜至他
    處之過程中，並無運輸毒品之主觀犯意，應僅論以單純持有
    第二級毒品純質淨重20公克以上犯行。
　⒉經查，被告於警詢、偵訊及本院準備程序時均稱：我跟「泰
    王」是在TELEGRAM認識的，於110年10月2日向「泰王」聯繫
    購買扣案毒品，並透過支付虛擬貨幣匯到「泰王」指定的電
    子錢包，再由「泰王」把毒品埋在某地我再去拿，我在110
    年10月4日晚上7、8點在士林至誠路上的某個花圃把毒品挖
    出來，挖完後開車從士林接萬華接板橋這樣開，當天我在新
    北市板橋區國泰街是要去找我朋友，扣案的毒品我大概可以
    用1至2個月等語（見偵卷第21至22頁；偵卷第98頁、第100
    頁；本院卷第30頁），被告雖曾於偵訊時就檢察官詢問其將
    扣案毒品自士林運輸至板橋可能涉犯運輸第二級毒品罪、意
    圖販賣而持有第二級毒品罪時，被告表示承認運輸毒品，但
    否認販賣等語（見偵卷第100頁）；惟依被告上開所述，其
    是因為「泰王」將毒品埋藏在芝山公園，而其取得毒品後欲
    前往板橋區找朋友，方會將毒品由士林攜帶至板橋，且遍查
    卷內並無起訴書所載之被告係受「泰王」之指示將毒品自士
    林運送之板橋之相關證據，是被告稱該等毒品係供自己施用
    ，主觀上並無運輸意圖之詞應堪可採，亦即，被告自士林攜
    帶毒品至板橋之行為，僅係其施用毒品計畫之一環，難認有
    運輸之意，故本案尚難單以被告上開偵訊中承認運輸第二級
    毒品罪之供述，即作對被告不利之認定。是公訴意旨此部分
    所指，尚有未洽，惟起訴書所載之犯罪事實，與本院所認定
    之事實，兩者之基本社會事實同一，爰依法變更起訴法條。
  ㈢審酌被告漠視國家對毒品所設禁止規範，不顧毒品對個人健
    康及社會秩序均有所戕害，率爾為本件持有毒品之犯行，且
    其所持有之第二級毒品大麻，及含四氫大麻酚之菸彈數量非
    少，倘若流入市面，對社會治安及國民健康危害甚鉅，其行
    應予非難。惟念及被告於犯後坦承犯行，態度尚可，且其持
    有之第二級毒品大麻係為供己施用，並已及時為警查獲，未
    造成毒害蔓延，兼衡被告犯罪之動機、目的、手段、持有毒
    品之期間長短，犯罪情節與所生之危害暨其自陳高職肄業之
    智識程度、從事電商、礦機工作，月收入約8萬元、尚有母
    親由其扶養之生活狀況（見本院卷第71頁）等一切情狀，量
    處如主文所示之刑，以示懲儆。
三、沒收部分：
  ㈠扣案如附表編號1所示之物經鑑驗結果，均含有第二級毒品大
    麻成分；扣案如附表編號2所示之物經鑑驗結果，均含有第
    二級毒品四氫大麻酚成分，而為被告為本件持有第二級毒品
    純質淨重20公克以上之犯行而經查獲之第二級毒品，業如前
    述，應依毒品危害防制條例第18條第1項前段之規定宣告沒
    收銷燬之。又各該盛裝毒品之包裝袋或包裝容器，以現今所
    採行之鑑驗方式，包裝袋或包裝容器均仍會殘留微量毒品，
    而無法將之完全析離，亦均應依毒品危害防制條例第18條第
    1項前段之規定，一併諭知沒收銷燬之。至鑑定時經取樣鑑
    驗耗用之上開毒品，因已不存在而滅失，自無庸宣告沒收銷
    燬。
　㈡扣案如附表編號3所示之物為被告所有，且供其與毒品上游「
    泰王」聯絡所用之物，為被告於本院審判期日中供承明確（
    本院卷第68頁），爰依刑法第38條第2項前段之規定宣告沒
    收。
　㈢扣案如附表編號4、5所示之物，固為被告所有，惟與其所犯
    第二級毒品純質淨重20公克以上之犯行無關，亦據其供述綦
    詳（見本院卷第67至68頁），核與本件被告持有第二級毒品
    純質淨重20公克以上之犯行無涉，爰均不予宣告沒收。附此
    敘明。
據上論斷，應依刑事訴訟法第299條第1項前段、第300條，判決
如主文。
本案經檢察官江宇程提起公訴，檢察官黃思源、葉芳秀到庭執行
職務。
中　　華　　民　　國　　111 　年　　6 　　月　　16　　日
                  刑事第十一庭  審判長法  官  鄧鈞豪
                                      法  官  趙德韻
                                      法　官　吳玟儒
上正本證明與原本無異。
如不服本判決應於收受送達後20日內向本院提出上訴書狀，並應
敘述具體理由；其未敘述上訴理由者，應於上訴期間屆滿後20日
內向本院補提理由書（均須按他造當事人之人數附繕本）「切勿
逕送上級法院」。因疫情而遲誤不變期間，得向法院聲請回復原
狀。
                                      書記官  徐維辰
中　　華　　民　　國　　111 　年　　6 　　月　　17　　日
附錄本案論罪科刑法條：
毒品危害防制條例第11條
持有第一級毒品者，處3年以下有期徒刑、拘役或新臺幣30萬元
以下罰金。
持有第二級毒品者，處2年以下有期徒刑、拘役或新臺幣20萬元
以下罰金。
持有第一級毒品純質淨重十公克以上者，處1年以上7年以下有期
徒刑，得併科新臺幣1百萬元以下罰金。
持有第二級毒品純質淨重二十公克以上者，處6月以上5年以下有
期徒刑，得併科新臺幣70萬元以下罰金。
持有第三級毒品純質淨重五公克以上者，處2年以下有期徒刑，
得併科新臺幣20萬元以下罰金。
持有第四級毒品純質淨重五公克以上者，處1年以下有期徒刑，
得併科新臺幣10萬元以下罰金。
持有專供製造或施用第一級、第二級毒品之器具者，處1年以下
有期徒刑、拘役或新臺幣10萬元以下罰金。
附表：
編號 扣案物名稱 數量 備註 1 大麻 2包 送驗菸草檢品2包經檢驗均含第二級毒品大麻成分，合計淨重195.28公克，驗餘淨重195.25公克，空包裝總重15.82公克。 2 含四氫大麻酚菸彈 6支 以氣相層析質譜儀（GC/MS）鑑定，檢出第二級毒品四氫大麻酚成分。 3 IPHONE XR手機 1支  4 IPHONE 12手機 1支 與本案無關 5 現金 56,300元 與本案無關 
附件：卷宗代碼表
偵卷    臺灣臺北地方檢察署110年度偵字第29170號卷    本院卷  本院111年度訴字第88號卷